高雄高等行政法院判決
　　　　　　　　　　　　　　　　　　　96年度訴字第 197號
　　　　　　　　　　　　　　　.
原　　　告　中正國防幹部預備學校
代　表　人　甲○○　○○
訴訟代理人　張盈盈　律師
　　　　　　嚴宮妙　律師
被　　　告　乙○○
　　　　　　丁○○
　　　　　　丙○○
上列當事人間因償還公費事件，原告提起行政訴訟。本院判決如
下︰
    主  文
被告應連帶給付原告新臺幣伍拾玖萬捌仟捌佰肆拾貳元，及自民
國96年3月10日起至清償日止按週年利率百分之五計算之利息。
訴訟費用由被告連帶負擔。
    事  實
一、事實概要：
    緣被告乙○○於民國（下同）86年8月10日入學就讀原告學
    校初級部，惟其在升讀高中部修業期間，於91年7月8日因成
    績未達學期評定標準而轉學，並經原告91年7月12日（91）
    尚忍字第1991號令核定在案。依行為時國軍各軍事學校轉學
    退學開除學生賠償費用辦法之規定，被告乙○○應賠償其在
    校期間之各項費用等合計新台幣（下同）598,842元。又被
    告丙○○、丁○○為被告乙○○之父母，於被告乙○○入學
    時分別立具保證書，願負連帶賠償其在校期間一切費用之責
    。嗣經原告向渠等3人催索，未獲置理，原告乃提起本件行
    政訴訟。
二、兩造之聲明：
  (一)原告聲明求為判決：
    (1)被告應連帶給付原告598,842元及自起訴狀繕本送達翌日
      起至清償日止，按週年利率百分之5計算之利息。
    (2)訴訟費用由被告負擔。
  (二)被告丙○○聲明求為判決：
    (1)原告之訴駁回。
    (2)訴訟費用由原告負擔。
  (三)被告乙○○、丁○○部分經合法通知未到庭，亦未為任何聲
    明。
三、兩造之主張：
  甲、原告主張之理由：
    1.按行政訴訟法第8條第1項規定：「人民與中央或地方機關
      間，因公法上原因發生財產上之給付或請求做成行政處分
      以外之其他非財產上之給付，得提起給付訴訟。因公法上
      契約發生之給付，亦同。」又「行政機關基於法定職權，
      為達成特定之行政上目的，於不違反法律規定之前提下，
      自得與人民約定提供某種給付，並使接受給付者負合理之
      負擔或其他公法上對待之義務，而成立行政契約關係。」
      亦經司法院釋字第348號解釋理由書闡明在案。而本件係
      因公法上法律關係所定之契約，及因公法上原因發生之財
      產給付，原告自得依上揭規定及司法院之解釋提起本件訴
      訟，合先敘明。
    2.被告乙○○於86年8月10日入學就讀原告學校初級部，惟
      其於升讀高中部修業期間，於91年7月8日因成績未達學期
      評定標準而轉學。另被告丁○○與被告丙○○就被告乙○
      ○如因志趣不合、學業成績未達標準、違犯校規或依「國
      軍各軍事學校學員生修業規則」、「教務規則」、「學生
      手冊」之規定需中途退學、轉學，或修業期滿後不願繼續
      升讀三軍官校及政戰學校正期班或各軍種專科班隊時，擔
      保願負連帶賠償其在校期間一切費用之責，此有入學保證
      書可稽。又，依行為時國軍各軍事學校轉學退學開除學生
      賠償費用辦法第2條之規定：「國軍各軍事學校招考之學
      生報到入學後，經轉學、退學或開除學籍者，除符合本辦
      法免賠在校費用之規定外，均應賠償在校期間費用。」是
      以，被告乙○○於91年7月8日因成績未達學期評定標準而
      轉學，並經原告91年7月12日（91）尚忍字第1991號令核
      定在案。準此，被告等3人應連帶賠償被告乙○○在校期
      間之薪餉、主副食費、副食加給、服裝費、教育訓練費及
      補助費等一切費用，依上開賠償費用辦法第3條規定核算
      ，共計598,842元。原告幾經催討，惟被告3人迄未履行其
      賠償責任，原告爰提起本件行政訴訟。
  乙、被告丙○○答辯之理由：
    　伊現在因中風，無法全數清償，希望原告可以考量被告家
    　境及伊的身體狀況，同意讓被告分期償還。
  丙、被告乙○○、丁○○2人均未於準備程序及言詞辯論期日
      到場，亦未提出任何書狀。
  理  由
壹、程序部分：
　　本件被告乙○○、丁○○、丙○○3人經合法通知，無正當
    理由，未於言詞辯論期日到場，核無行政訴訟法第218條準
    用民事訴訟法第386條所列各款情形，爰依原告之聲請，由
    其一造辯論而為判決，合先敘明。
貳、實體部分：
一、按人民與中央或地方機關間，因公法上原因發生財產上給付
    ，得提起給付訴訟，行政訴訟法第8條第1項定有明文。又「
    行政機關基於法定職權，為達成特定之行政上目的，於不違
    反法律規定之前提下，自得與人民約定提供某種給付，並使
    接受給付者負合理之負擔或其他公法上對待給付之義務，而
    成立行政契約關係。」亦經司法院釋字第348號解釋理由書
    闡明在案。次按「中正預校初級部或高級部學生畢業後，升
    入高級部或大專部（正期班或專科班）就讀，如因故退學，
    除依前項規定辦理外，其在中正預校就讀期間之費用，亦應
    依國軍各軍事學校轉學退學開除學生賠償費用辦法之規定辦
    理賠償。」行為時國防部頒訂之「國軍各軍事學校學員生修
    業規則」（前開規則於90年3月28日修正發布名稱為「軍事
    學校學員生修業規則」）第44條第2項定有明文。又「國軍
    各軍事學校（院班）招考之學生報到入學後，經轉學、退學
    或開除學籍者，除符合本辦法免賠在校費用之規定外，均應
    賠償在校期間費用。」行為時國軍各軍事學校轉學退學開除
    學生賠償費用辦法第1條第1項亦有相同規定。又國防部各軍
    事學校設立之宗旨，乃係以培養訓練國軍各軍種之幹部為目
    的，國防部為解決各軍種軍士官缺額補充，以公費教育方式
    ，鼓勵各個學齡之學生接受軍事教育，進而成為各軍種幹部
    來源，並以前揭國軍各軍事學校轉學退學開除學生賠償費用
    辦法作為處理是項業務之依據，及確保享受公費待遇之學生
    於畢業後照約按受分發各部隊及軍事機關學校完成服務，以
    解決軍中幹部來源之問題，為達成行政目的所必要，亦未逾
    越合理之範圍，則此項規定為接受公費教育學生與軍校間訂
    立行政契約之準據，而得成為入學公費生與軍校間行政契約
    之內容，合先敘明。
二、經查，被告乙○○於86年8月10日入學就讀原告學校初級部
    ，惟其於升讀高中部修業期間，於91年7月8日因成績未達學
    期評定標準而轉學，並經原告91年7月12日（91）尚忍字第
    1991號令核定在案。依行為時國軍各軍事學校轉學退學開除
    學生賠償費用辦法之規定，被告乙○○應賠償其在校期間之
    各項費用等合計598,842元。又被告丙○○、丁○○為被告
    乙○○之父母，於被告乙○○入學時分別立具保證書，願負
    連帶賠償其在校期間一切費用之責等情，業據原告提出被告
    乙○○入學志願書、保證書、原告91年7月12日（91）尚忍
    字第1991號令、轉學學生名冊及轉學學生應賠償費用統計表
    等影本各一份為證，堪認原告之主張為真實。
三、其次，本件被告乙○○於原告初級部及高級部修業期間，享
    受公費，是其與原告間因此成立行政契約，而應受契約約定
    之拘束。又上開賠償費用辦法及修業規則乃國防部為規範各
    軍事學校學生在學期間享受公費待遇應遵守之權利義務關係
    所訂頒之辦法及規則，且為各軍事學校學生入學時與學校相
    互約定之契約內容（行政契約），是學生因故轉學，自應依
    該賠償費用辦法及規則履行其義務。從而，原告依被告乙○
    ○入學時與學校間訂立相互約定之行政契約內容，並按行為
    時國軍各軍事院校轉學退學開除學生賠償費用辦法第1條之
    規定，提起本件給付訴訟，請求被告乙○○應給付在學期間
    之各項費用計598,842元，依法尚無不合。又查，被告丁○
    ○、被告丙○○於被告乙○○至原告入學時，即立有入學保
    證書，保證被告乙○○在校期間如因意志不堅或其他原因開
    除學籍，或成績不及格中途退學者，或修業期滿後未達升讀
    各軍種官校標準，亦不願轉讀各軍種專科班隊時，擔保願負
    連帶賠償其在校期間一切費用之責，核其性質屬連帶保證契
    約，本件被告乙○○既因成績未達學期評定標準而轉學，則
    被告丁○○、被告丙○○依該入學保證書之約定，自應負連
    帶賠償在校期間一切費用之責任。另被告丙○○請求分期償
    還乙事，因其遲未提出和解相關資料以利原告憑辦，則被告
    丙○○此之主張，即無可採，併予敘明。
四、綜上所述，原告依據被告乙○○與其所訂立之行政契約及被
    告丙○○、丁○○2人所出具之入學保證書，請求被告3人連
    帶賠償598,842元之公費，為有理由，應予准許。又行政契
    約，本法未規定者，準用民法相關之規定，行政程序法第14
    9條定有明文。而依民法第233條第1項前段及第203條規定：
    遲延之債務，以支付金錢為標的者，債權人得請求依法定利
    率計算之遲延利息；應付利息之債務，其利率未經約定，亦
    無法律可據者，週年利率為百分之五。本件原告訴請被告連
    帶給付如主文第1項前段所示之金額，及自起訴狀繕本送達
    翌日即96年3月10日起至清償日止，按週年利率百分之五計
    算之利息部分，亦屬有據，爰准原告之請求如主文第一項所
    示。
五、據上論結，本件原告之訴為有理由，爰依行政訴訟法第195
    條第1項前段、第98條第1項前段、第104條、第218條、民事
    訴訟法第385條第1項前段、第85條第2項，判決如主文。
中　　華　　民　　國　　96　　年　  11　　月　 21  　 日
                  第三庭審判長法　官　邱政強
                              法  官　李協明
                              法  官　詹日賢
以上正本係照原本作成。
如不服本判決，應於判決送達後20日內向本院提出上訴書狀，其
未表明上訴理由者，應於提起上訴後20日內向本院提出上訴理由
書（須按對造人數附繕本）；如於本判決宣示或公告後送達前提
起上訴者，應於判決送達後20日內補提上訴理由書（須附繕本）
。未表明上訴理由者，逕以裁定駁回。
中　　華　　民　　國　　96　　年　  11　　月　 21  　 日
　　　　　　　　　　　　　　　書記官  蔡玫芳
